【裁判字號】    98,易,281
【裁判日期】    981225
【裁判案由】    公共危險等
【裁判全文】
臺灣花蓮地方法院刑事判決               98年度易字第281號
公  訴  人  臺灣花蓮地方法院檢察署檢察官
被      告  乙○○
上列被告因公共危險等案件，經檢察官提起公訴（98年度偵字第
3386號），本院判決如下：
    主  文
乙○○服用酒類，不能安全駕駛動力交通工具而駕駛，處拘役肆
拾日，如易科罰金，以新臺幣壹仟元折算壹日；又以脅迫使人行
無義務之事，處有期徒刑貳月，如易科罰金，以新臺幣壹仟元折
算壹日；又以加害身體之事，恐嚇他人致生危害於安全，處拘役
拾日，如易科罰金，以新臺幣壹仟元折算壹日。拘役部分，應
執行拘役陸拾日，如易科罰金，以新臺幣壹仟元折算壹日。
    事  實
一、乙○○明知飲酒過量不能安全駕駛且易肇事，致本人或不特
    定之第三人產生危險，竟於民國98年7月1日晚間，在飲酒已
    達不能安全駕駛動力交通工具之程度後，仍駕駛車牌號碼54
    35 -TP號自用小客車，搭載李宗聯沿花蓮縣花蓮市（下同）
    中正路由北往南行駛，於是日晚間8時30 分許，行經中正路
    與新興路交岔路口之轉彎、下坡應減速行駛之路段時，適有
    甲○○騎乘車牌號碼PQB-456 號機車搭載劉艾玉，沿中正路
    由南往北行經該處，因欲行左轉新興路而在雙黃線旁轉彎白
    色停止線附近停等直行車輛通過，因發現乙○○高速蛇行，
    並跨越雙黃線駛入北向車道危險駕駛，乃按鳴喇叭提醒。乙
    ○○於酒後竟不知警醒，反而心生不悅，在通過上揭路口後
    ，旋於雙黃線處迴轉車輛，自後高速追逐緊隨已左轉並沿新
    興路往水源街行駛之甲○○，以此脅迫方式，迫使甲○○因
    騎乘機車速度不敵，因恐遭撞擊而不得已在水源街13號前靠
    路旁停車，而使甲○○行無義務之事。乙○○見甲○○下車
    後，亦下車質問並作勢毆打甲○○，以此加害身體之事，恐
    嚇甲○○，致甲○○心生畏懼，致生危害於甲○○之安全。
    適巧巡邏員警途經該處，當場查獲，乙○○並經員警測試酒
    精呼氣濃度已高達每公升0.47毫克。
二、案經花蓮縣警察局花蓮分局報請臺灣花蓮地方法院檢察署檢
    察官偵查起訴。
    理  由
一、按被告以外之人於審判外之言詞或書面陳述，除法律有規定
    者外，不得作為證據；被告以外之人於審判外之陳述，雖不
    符前四條之規定，而經當事人於審判程序同意作為證據，法
    院審酌該言詞陳述或書面陳述作成時之情況，認為適當者，
    亦得為證據；當事人、代理人或辯護人於法院調查證據時，
    知有第159條第1項不得為證據之情形，而未於言詞辯論終結
    前聲明異議者，視為有前項之同意，刑事訴訟法第159條第1
    項、第159條之5第1項、第2項分別定有明文。查本案檢察官
    、被告乙○○對本案之供述證據之證據能力，均表示並不爭
    執，且迄於本案言詞辯論終結前亦均未再聲明異議，本院審
    酌上開言詞或書面陳述作成之情況，核無違法取證及證明力
    明顯過低之瑕疵，認為以之作為證據亦均屬適當，均有證據
    能力。又本案認定事實所引用本件卷證所有之文書證據，檢
    察官、被告亦未主張排除前開書證之證據能力，且迄於本案
    言詞辯論終結前均未表示異議，本院審酌前開書證並無刑事
    訴訟法第159條之4規定顯有不可信之情況與不得作為證據之
    情形，是本案認定事實所引用本件卷證所有之文書證據，亦
    均認為有證據能力，合先敘明。
二、訊據被告對有酒後不能安全駕駛而駕駛之公共危險犯行及確
    有迴轉追證人甲○○機車均坦承不諱，惟矢口否認有強制及
    恐嚇犯行，辯稱：當時車輛交會時，證人甲○○並未禮讓，
    伊追上前只是要告訴證人甲○○應該要注意云云。經查：
    (一)被告涉犯酒後不能安全駕駛而駕駛之公共危險犯行，有花
      蓮縣警察局花蓮分局道路交通事故當事人酒精測定紀錄表
      、花蓮縣警察局舉發違反道路交通管理事件通知單分別在
      卷可稽，又被告與證人甲○○發生會車糾紛且高速蛇行，
      顯已不能安全駕駛，至堪認定。
    (二)證人甲○○於本院審理時證稱：伊當時在中正路上停等前
      方來車準備左轉，看見被告車輛蛇行，才本能的按鳴喇叭
      ，被告並跨越雙黃線行駛，嗣被告經過後伊才左轉駛上新
      興路，後來被告就迴轉車子開得很快，一直緊跟著伊車尾
      約5、6百公尺，伊沒有位置閃，又怕被撞到，所以不得不
      停車，接著被告就把車停在伊車旁，下車後很兇並逼近作
      勢要打伊等語明確，核與證人劉艾玉於警詢時所證述：當
      時伊先生即證人甲○○騎乘機車由南往北方向，要左轉往
      新興路方向行進時，看見中正路上有輛自用小客車，由北
      往南方向行駛，在距離約60-70 公尺左右，對方的車輛就
      在蛇行，當行駛到靠近伊等時就跨越中心線行駛，伊當時
      就跟伊先生說前面那輛車怪怪的，而且還行駛到伊等的車
      道內，於是伊先生就將機車往右邊靠，等對方車輛過後，
      才從中正路左轉上新興路口，機車上坡到新興路的一半，
      突然聽到後方有車子緊急迴轉，輪胎發出嘰嘰叫的聲音追
      來，對方追到水源街13號前，證人甲○○才將機車停靠在
      路邊等語大致相符。況證人即與被告同車之友人李宗聯於
      警詢亦證稱：伊當時坐在被告所駕自小客車5435 -TP號副
      駕駛座上，被告駕車沿中正路下坡往南方向駛，行經中正
      路與新興路口，伊有看見一輛機車，沿中正路要左轉上去
      往新興路方向行駛，當時對方的機車在往北的車道上。還
      沒有跨越中心線，被告當時車速約有70至80公里，要下坡
      時跨越雙黃線行駛等語，而證人李宗聯既為被告同車友人
      ，理應無攀誣被告之理，所為證述堪以採信，亦核與證人
      甲○○、劉艾玉之證詞大致相符。足見，證人甲○○機車
      當時確係在停等直行車輛通過，而因被告蛇行及跨線行駛
      ，證人甲○○按鳴喇叭後，被告確有追逐迫使證人甲○○
      停車，並作勢毆打證人甲○○，應堪以認定。被告上揭辯
      解，無非事後卸責之詞，不足採信。本案事證明確，應依
      法論科。
三、按刑法第305 條之恐嚇危害安全罪，係指單純以將來加害生
    命、身體、自由、名譽、財產之事，恐嚇他人致生危害於安
    全者而言，如對於他人之生命、身體等，以現實之強暴、脅
    迫手段加以危害要挾，使人行無義務之事或妨害人行使權利
    ，即應構成刑法第304 條之強制罪，縱有恐嚇行為，亦僅屬
    犯強制罪之手段，無更論以恐嚇危害安全罪之餘地（最高法
    院84年度台非字第194 號裁判參照）。是核被告酒後駕駛所
    為，係犯刑法第185條之3之不能安全駕駛動力交通工具而駕
    駛罪；以高速行車尾隨被害人之恫嚇手段，迫使被害人停車
    ，係犯刑法第304 條之強制罪；迨被害人下車後，作勢毆打
    被害人，顯已非強制使被害人停車之手段，而與強制犯行無
    關，而係另犯刑法第305 條之恐嚇危害安全罪。被告酒後駕
    駛、強制、恐嚇危害安全罪三罪間，犯意各別，行為互殊，
    應分論併罰。爰審酌被告並無前科紀錄，素行尚佳，惟酒後
    駕駛，又僅因會車細故，即以汽車高速追逐被害人機車，迫
    使被害人停車，並作勢毆打被害人，犯罪手段、目的、動機
    及情節均屬非輕，且犯罪後未全然坦承犯行等一切情狀，分
    別量處如主文所示之刑，及諭知易科罰金之折算標準，並就
    判處拘役部分定其應執行刑，及諭知易科罰金之折算標準。
    至檢察官另認被告以自用小客車之車側靠近證人甲○○所騎
    乘之機車，迫使證人甲○○停車乙節，證人甲○○已於本院
    審理時到庭證稱：在伊停車前被告未曾將車開到伊機車旁邊
    ，都是在後面緊追，是伊停車後，被告才靠在伊旁邊等語明
    確。是此部分自難認被告有以此方式迫使證人甲○○停車之
    強制犯行，惟此部分與前揭被告以緊追迫近方式迫使證人甲
    ○○停車部分，均係強制罪之部分犯行，爰不另為無罪之諭
    知。
據上論斷，應依刑事訴訟法第299條第1項前段，刑法第185 條之
3、第304條、第305條、第41條第1項前段、第51條第6 款，刑法
施行法第1條之1，判決如主文。
本案經檢察官簡淑如到庭執行職務。
中    華    民    國    98    年    12    月    25    日
                  刑事第一庭    法  官  林恒祺
以上正本證明與原本無異。
如不服本判決應於收受送達後10日內向本院提出上訴書狀，並應
敘述具體理由。其未敘述上訴理由者，應於上訴期間屆滿後20日
內向本院補提理由書(均須按他造當事人之人數附繕本)「切勿逕
送上級法院」。告訴人或被害人如對於本判決不服者，應具備理
由請求檢察官上訴，其上訴期間之計算係以檢察官收受判決正本
之日期為準。
中    華    民    國    98    年    12    月    25    日
                                書記官
附錄本判決論罪之法律條文：
中華民國刑法第185條之3
服用毒品、麻醉藥品、酒類或其他相類之物，不能安全駕駛動力
交通工具而駕駛者，處1年以下有期徒刑、拘役或科或併科15 萬
元以下罰金。
中華民國刑法第304條
以強暴、脅迫使人行無義務之事或妨害人行使權利者，處3 年以
下有期徒刑、拘役或3百元以下罰金。
前項之未遂犯罰之。
中華民國刑法第305條
以加害生命、身體、自由、名譽、財產之事，恐嚇他人致生危害
於安全者，處 2 年以下有期徒刑、拘役或 3 百元以下罰金。

司法院資訊處製作；財團法人民間司法改革基金會備份。
